臺灣臺南地方法院刑事判決　　　　　　　 94年度易字第333號
公　訴　人　臺灣臺南地方法院檢察署檢察官
被　　　告　丙○○
選任辯護人　林樹根　律師
　　　　　　洪茂松　律師
　　　　　　邱麗妃　律師
上列被告因竊盜案件，經檢察官提起公訴（九十四年度偵字第
三九一四號），本院判決如下：
    主  文
丙○○攜帶兇器竊盜未遂，累犯，處有期徒刑拾月。扣案之圓形
螺絲起子壹支、一字型起子壹支、老虎鉗扳手壹支、手電筒壹支
、接電插座壹個，均沒收。
    事  實
一、丙○○前於民國八十六年間因竊盜案件，經法院判處有期徒
    刑四月、緩刑三年確定，又於八十六年間違反電信法、贓物
    案件，經法院於八十八年十月二十八日判處應執行有期徒刑
    十月確定，上開緩刑宣告因而撤銷，復於八十九年間因竊盜
    案件，經法院判處有期徒刑一年六月確定，三案接續執行，
    並定應執行刑有期徒刑二年七月，於九十年十月二十九日縮
    短刑期假釋出監，於九十一年五月十六日縮刑期滿執行完畢
    。詎猶不知悔改，竟意圖為自己不法之所有，於九十四年三
    月十七日晚上七時四十分許，在臺南市○○區○○路二段三
    七○號前，攜帶其所有客觀上可作為兇器使用之一字型、圓
    型螺絲起子及老虎鉗扳手各一支，於著手破壞甲○○所有、
    車牌號碼八八六八─ＫＢ號自小客車右後座三角車窗及右前
    車門鎖欲下手行竊之際（毀損部分未據告訴），即遭行經該
    處之戴育浤、吳旻昇發覺後逃逸而未得逞，嗣旋為警在臺南
    市中西區○○○街一五一號前查獲，並當場扣得丙○○所有
    供行竊用之一字型起子、圓形螺絲起子、老虎鉗扳手、手電
    筒各一支及接電插座一個。
二、案經臺南市警察局第二分局報請臺灣臺南地方法院檢察署檢
    察官偵查起訴。
    理  由
一、訊據被告丙○○坦承於上開時、地，攜帶客觀上可作為兇器
    使用之一字型、圓型螺絲起子及老虎鉗扳手各一支，於著手
    破壞甲○○所有、車牌號碼八八六八─ＫＢ號自小客車右後
    座三角車窗及右前車門鎖欲下手行竊該車之際，遭行經該處
    之路人發覺而未得逞等情，核與被害人甲○○及目擊證人戴
    育浤、吳旻昇於警詢證述之情節相符，並有車輛車牌失竊作
    業─新增車輛認可資料、贓物認領保管單各一件、刑案照片
    八張附卷可稽，及被告所有供其行竊用之一字型起子、圓形
    螺絲起子、老虎鉗扳手、手電筒各一支、接電插座一個扣案
    可資佐證，足見被告此部分自白與事實相符，應可採信。是
    被告於上開時、地所為破壞該自小客車右前車門鎖及右後座
    三角窗之行為，在客觀上確已構成竊取他人所有之自小客車
    之竊盜行為。
二、惟被告矢口否認其有何主觀上不法所有之意圖，辯稱：他騎
    機車行經該處，因急著到臺南縣北門鄉丁○○老家，向丁○○討債，路程遙遠，騎機車較不方便，才起意著手行竊該車
    ，做為代步之用，俟討完債後，再將該車開回原處，換騎機
    車回家，並無將該自小客車佔為己有之不法意圖云云。經查
    ：
  (一)被告自承其與丁○○自八十六、八十七年間認識迄今，已達
    七、八年之久，先前被告有困難時，也是找丁○○幫忙解決
    ，所以丁○○向其表示急需用錢時，才會願意出借新臺幣五
    萬元予丁○○等情（見本院卷第九三至九四頁），顯見被告
    與丁○○兩人有相當之交誼，並非普通朋友；且被告亦供稱
    ：丁○○之前亦曾向他借錢，金額約在新臺幣（下同）三、
    五萬元左右，並均有歸還，本次借貸之五萬元，係他私藏之
    私房錢，於案發當時對此筆金額並無急用或特定之用途，他
    出借這筆錢時，本來就約定在案發當日，由他自行到丁○○
    所經營位於臺南市○○○街之美髮店向丁○○討回等情（見
    本院卷第九四至九七、九九頁），足見本次丁○○借貸金額
    ，並未顯然高過丁○○先前向被告所借貸之金錢，而案發當
    日又是約定還錢日，並非丁○○久欠不還，被告亦非急需使
    用此筆五萬元，是否有急迫到需行竊他人自小客車代步，以
    便長途跋涉到丁○○位於臺南縣北門鄉之老家，向丁○○討
    債，實有可疑。參以被告自承其係抵達丁○○位於臺南市○○○街之美髮店後，丁○○之妹妹告知丁○○返回北門老家
    ，才欲前往北門鄉向丁○○討債一節（見本院卷第九八頁）
    ，顯見丁○○所經營之美髮店當時仍正常營運中，並非人去
    樓空，且丁○○之妹妹既然願意將丁○○之行蹤告知被告，
    衡情丁○○當時即無逃避此項債務之客觀跡象，則被告與丁○○既係交誼不錯之朋友，知悉丁○○營業店址、聯絡電話
    ，甚且知悉丁○○位於臺南縣北門鄉之老家所在，並非循各
    種管道均無法查悉丁○○之行蹤，於案發當日並不存在有急
    需向當時並無任何逃債跡象之丁○○討債之情況，被告以急
    需前往臺南縣北門鄉向丁○○討債作為其行竊上開自小客車
    作為代步工具之理由，顯然不可採信。
  (二)被告善化鎮家中，本擁有車號八七八六─ＪＨ號自用小客車
    一部，業經被告自承在卷（見本院卷第三一頁），並有本院
    職權調取之車號八七八六─ＪＨ號自小客車「車號查詢汽車
    車籍」資料在卷可稽（見本院卷第七二頁），縱被告所稱其
    急欲至北門鄉向丁○○討債，認為開車去比較快一節為真，
    大可騎機車返回善化家中，再開車前往北門鄉尋找丁○○，
    不必捨易求難，在臺南市以破壞車鎖、敲破車窗，此種至少
    涉犯刑法毀損罪責之不法方式，甘冒遭人逮獲、觸犯刑章之
    風險，費心開取一部他人汽車，找到丁○○之後，還要費心
    從路程遙遠之北門鄉開車返回原地，再度冒著被查獲之風險
    ，將車停妥，最後再花四、五十分鐘，把機車騎回家裡，由
    此益見被告所辯其原本打算討完債後，會將該部自小客車開
    回原處停放云云，顯然違背常情，全然不可採。
  (三)綜上所述，被告與丁○○既未處於嚴重失聯狀況，且對借出
    之該五萬元款項又無急用，在本案之前，丁○○也一直都是
    有借有還，先前與丁○○又有一定之信賴關係，案發時丁○○亦無逃避債務之客觀跡象，被告自無心急到神智混亂，以
    觸犯刑章之方式行竊他人自小客車，僅作為討債之代步工具
    使用，事後尚且須冒著被人逮獲之風險，再將該車開回原處
    停放，是被告辯解要將其所竊取之該自小客車返還，如上述
    既有諸多悖離情理之處，顯係臨訟卸責之詞，無足採信。從
    而，被告行竊該車時，不論欲將該車占為己有之時間究竟有
    多長，其在主觀上並無歸還該車之意思，而係意圖獲取該自
    小客車之經濟利益，而排斥原所有人之經濟地位，使自己具
    有類似所有人之地位，並將該自小客車充當自己所有之財產
    使用，而利用該自小客車之經濟價值，應可認其有為自己不
    法所有之「取得意圖」。本案事證明確，被告竊盜犯行堪以
    認定，應依法論科。
三、查扣案之一字型起子全長約三十一公分，前端鐵製部分約二
    十公分；圓形螺絲起子一支全長約二十一．五公分，前端鐵
    製部分約十二．五公分；老虎鉗扳手一支全長約二十三公分
    ，鉗子前端寬約四公分，合金材質，且均質地堅硬等情，有
    本院勘驗筆錄在卷可按（見本院卷第三○頁），客觀上均足
    以危害他人生命、身體之安全，可供兇器使用；又攜帶兇器
    竊盜罪，只須於行竊時，有攜帶具有危險性之兇器即足，並
    不以攜帶之初，即有行兇之意圖為必要。是核被告意圖為自
    己不法之所有，身上攜帶前揭兇器，著手竊取被害人甲○○
    所有之上開自小客車未遂，所為係犯刑法第三百二十一條第
    二項、第一項第三款之攜帶兇器竊盜未遂罪。又被告有如事
    實欄所載之前案科刑及執行紀錄，有卷附臺灣高等法院被告
    全國前案紀錄表可按，其受有期徒刑之執行完畢，五年以內
    再犯有期徒刑以上之罪，為累犯，應依刑法第四十七條之規
    定加重其刑。被告著手於竊盜行為之實施而未遂，爰依刑法
    第二十六條前段之規定，減輕其刑，並依法先加後減之。爰
    審酌被告不思正途，隨意竊取他人財物，毫無尊重他人所有
    物之體認，欠缺法紀觀念，雖尚未竊得該車即遭查獲，然其
    以破壞車鎖、敲破車窗之方式行竊，對被害人造成一定之財
    產損失，並參酌其有如事實欄所示之多項前科紀錄，猶不知
    悔改，再度犯下本件竊盜犯行，尤見其漠視法律之態度，惡
    性非輕，及其於犯罪後猶飾詞狡辯、毫無悔意等一切情狀，
    量處如主文所示之刑。另扣案之一字型起子、圓形螺絲起子
    、老虎鉗扳手、手電筒各一支及接電插座一個，均係被告所
    有用來行竊上開自小客車所用之物，業經被告自承在卷（見
    本院卷第九七頁），應依法宣告沒收。
據上論斷，應依刑事訴訟法第二百九十九條第一項前段，刑法第
三百二十一條第二項、第一項第三款、第四十七條、第二十六條
前段、第三十八條第一項第二款，判決如主文。
本案經檢察官乙○○（原名陳碧霞）到庭執行職務。
中　　華　　民　　國　　94　　年　　8 　　月　　18　　日
　　　　　　　　　刑事第一庭    審判長  法　官  宋明中
                                　　　　法　官  王慧娟
                                　　　　法　官  林欣玲
以上正本證明與原本無異。
如不服本判決，應於判決送達後10日內，向本院提出上訴狀。
                                        書記官  黃傳鈞
中　　華　　民　　國　　94　　年　　8 　　月　　23　　日
附錄本案論罪科刑法條全文：
中華民國刑法第321條
犯竊盜罪而有左列情形之一者，處 6 月以上、 5 年以下有期徒
刑：
一  於夜間侵入住宅或有人居住之建築物、船艦或隱匿其內而犯
    之者。
二  毀越門扇、牆垣或其他安全設備而犯之者。
三  攜帶兇器而犯之者。
四  結夥三人以上而犯之者。
五  乘火災、水災或其他災害之際而犯之者。
六  在車站或埠頭而犯之者。
前項之未遂犯罰之。
